【裁判字號】    89,上易,605
【裁判日期】    890425
【裁判案由】    竊盜
【裁判全文】
臺灣高等法院臺中分院刑事判決                  八十九年度上易字第六○五號
    上  訴  人  臺灣苗栗地方法院檢察署檢察官
    被      告  戊○○
    選任辯護人  江錫麒
                邱玉汝
    被      告  壬○○
                丁○○
                丙○○
                己○○
                辛○○
                子○○
                庚○○
                乙○○
                癸○○
右上訴人因被告等竊盜案件，不服臺灣苗栗地方法院八十八年度易字第六七二號，中
華民國八十八年十二月三十日第一審判決（起訴案號：臺灣苗栗地方法院檢察署八十
八年度偵字第五○一、一七八七號），提起上訴，本院判決如左：
    主      文
上訴駁回。
    理      由
一、本案經本院審理結果，認第一審判決被告等均無罪，經核並無不當，應予維持，
    並引用第一審判決書記載之證據及理由（如附件）。
二、上訴人即公訴人上訴意旨略稱：原判決認定被告等人無罪，無非以被告等人係借
    用順翔砂石場空地堆置汶水服務區基地外側堤防保護設施工程所開挖之土方，且
    本件並無證據足認被告將土方售予順翔砂石場，因認被告等人確屬借用土地堆置
    土方而無竊取土方情事為其論據。然查順翔砂石場周邊腹地甚廣，非無出借堆置
    土方空間，詎被告等人竟將自汶水溪中採取之土方堆置於該砂石場進料口處，足
    徵渠等別具所圖，非為暫時借用砂石場用地堆置土方無疑，又本件被告與順翔砂
    石場間縱無買賣土方情事，惟渠等間買賣土方否，非屬竊盜罪名之構成要件，原
    審執此為被告借用土地，堆置土方佐證，顯有不當云云。惟查被告戊○○所屬之
    公司，承包雪霸國家公園管理處汶水服務區基地外側堤防保護設施工程，依合約
    所定，承包者需處理挖方八千六百廿三立方米，回填三千九百六十八立方米，遠
    運棄方四千六百五十五立方米之施工區域內河床上之土石，此有工程合約書可證
    ，故被告等將須回填之沙石，借用順翔砂石場堆置，並有土地借用同意書附卷可
    證，被告等顯非竊取砂石，上訴人之上訴為無理由，應予駁回。
據上論斷，應依刑事訴訟法第三百七十三條、第三百六十八條判決如主文。
本案經檢察官甲○○到庭執行職務。
中      華      民      國     八十九     年      四      月   二十五   日
                                   臺灣高等法院臺中分院刑事第九庭
                                         審判長法  官  胡  森  田
                                               法  官  康  應  龍
                                               法  官  趙  春  碧
右正本證明與原本無異。
不得上訴。
                                               書記官  陳  曉  青
中      華      民      國     八十九     年      四      月   二十六   日
                                                                        Ｄ
臺灣苗栗地方法院刑事判決                          八十八年度易字第六七二號
    公  訴  人  臺灣苗栗地方法院檢察署檢察官
    被      告  戊○○  男五十一歲（民國○○○年○月○○日生）
                        住苗栗縣苗栗市恭敬里十三鄰恭敬一二四號
                        居苗栗縣公館鄉尖山村十四鄰尖山一二七號
                        身分證統一編號：Ｋ一八一八一六四號
    選任辯護人  江錫麒律師
                邱玉汝律師
    被      告  壬○○  男四十三歲（民國○○○年○月○○日生）
                        住苗栗縣苗栗市高苗里二十二鄰松園二三三號
                        身分證統一編號：Ｋ一一九七二五號
    被      告  丁○○  男四十五歲（民國○○○年○月○○○日生）
                        住台南市○○路○段四十五巷十二號二樓
                        身分證統一編號：Ｄ一0000000號
    被      告  丙○○  男二十八歲（民國○○年○月○○日生）
                        住苗栗縣大湖鄉富興村十六鄰二十號
                        身分證統一編號：Ｋ一二一二四五七七號
    被      告  己○○  男三十一歲（民國○○○年○月○日生）
       住苗栗縣頭份鎮○○路三二０巷十二弄八號
                        身分證統一編號：Ｋ一二八九三三九六號
    被      告  辛○○  男三十八歲（民國○○年○月○日生）
                        住苗栗縣苗栗市○○路四七二巷三號
                        身分證統一編號：Ｚ000000000號
    被      告  子○○  男二十四歲（民國○○○年○月○○日生）
                        住台南縣南化鄉南化村十二鄰二五七之九號
                        身分證統一編號：Ｒ一二二二二五四號
    被      告  庚○○  男二十八歲（民國○○年○月○日生）
                        住高雄縣六龜鄉○○村○○街四十九巷十三號
                        身分證統一編號：Ｚ000000000號
    被      告  乙○○  男三十二歲（民國○○○年○月○○○日生）
                        住苗栗縣苗栗市○○街九十號
                        身分證統一編號：Ｋ一二八七八四三號
    被      告  癸○○  男五十歲（民國○○○年○月○○日生）
                        住苗栗縣銅鑼鄉竹森村七鄰竹森四十八號
                        身分證統一編號：Ｋ一三四九五四八號
右列被告因竊盜案件，經檢察官提起公訴（八十八年度偵字第五○一、一七八七號）
，本院判決如左：
    主  文
戊○○、壬○○、丁○○、丙○○、己○○、辛○○、子○○、庚○○、乙○○、癸○○均無罪。
    理  由
一、本件公訴意旨略以：戊○○係日興營造有限公司承包內政部營建署雪霸國家公園
    管理處汶水服務區基地外側堤防保護設施工程之現場負責人，詎其藉修築汶水溪
    堤防之便，為圖採取汶水溪河川之砂石販售牟利，先雇用與其具犯意聯絡之壬○○駕駛挖土機，自民國八十八年一月十四日起，在苗栗縣大湖鄉○○段四之一０
    三地號土地附近之汶水溪河床內國有未登錄土地挖掘砂石，並自翌（十五）日起
    ，雇工載運至苗栗縣獅潭鄉竹木村三一九號汶水溪畔順翔砂石股份有限公司（下
    稱順翔公司）碎石機場進料口處，另自同年月十七日起，雇用與之具犯意聯絡之
    丙○○、丁○○二人，分別駕駛砂石車協助載運砂石至順翔公司，交由該公司員
    工乙○○簽收計算數量，迄於同年月十七日止，戊○○、壬○○二人計已竊得約
    一千餘立方公尺之砂石，另丙○○已載運二車次之砂石，丁○○則載運九車次之
    砂石，迨同年月十七日十時四十五分許，經警於上開地點當場查獲，並扣得丁○○持用之土石方搬運記錄卡一紙。戊○○復承前之概括竊盜犯意，並與順翔公司
    廠長癸○○，該公司員工乙○○基於犯意之聯絡，另雇用與渠等具犯意聯絡之己○○駕駛挖土機，另由丙○○、子○○、庚○○、辛○○等四人駕駛砂石車，於
    八十八年三月二十日，在上開工地內採取土石，運至順翔公司堆料處囤積，並由
    乙○○於順翔公司簽收計算數量，迄於同日十五時三十分許止，計由辛○○載運
    十六車次，丙○○載運十七車次，子○○及庚○○則各自載運十五車次之砂石，
    正當渠等續行竊取砂石之際，經本檢察官指揮員警當場查獲，並扣得丙○○、子
    ○○、庚○○、辛○○等人持用之土石方搬運記錄卡各一紙，乙○○製作之計算
    表一紙而查悉上情，因認被告等有共同竊盜罪嫌云云。
二、訊之被告等均堅決否認有公訴人所指訴之竊盜犯行，被告壬○○辯稱伊係受同案
    被告戊○○雇用駕駛挖土機在現場挖掘砂石，並未竊取砂石；被告己○○亦辯稱
    伊係受雇駕駛挖土機開挖砂石的；被告丙○○、丁○○、子○○、庚○○、辛○○均辯稱渠等均為砂石車之司機，受雇載運砂石領取固定運費車資而已並無不法
    行為；被告戊○○則辯稱：
（一）、其所屬日興營造有限公司於民國 (下同)八 十七年十一月二十六日，與內政
        部營建署雪霸國家公園管理處訂定工程合約，承攬雪霸國家公園汶水服務區
        基地外側堤防保護設施工程，該工程需處理挖方八千六百二十三立方米、回
        填方三千九百六十八立方米、遠運棄方四千六百五十五立方米之施工區域內
        河床上之土石，被告戊○○為日興公司之現場負責人，為處理該體積龐大回
        填方及遠運棄方土石，乃與隔岸之順翔砂石廠訂約，暫時借用該砂石廠之堆
        料區放置已挖取之土石方，並請該砂石廠之員工計算土方車數，俾日後取回
        回填方及遠運棄方時有所依據；被告戊○○另於八十八年一月一日，與順翔
        砂石廠北側鄰地 (坐落苗栗縣獅潭鄉○○○段三一八地號等五筆土地)之 所
        有人湯皓雲、張桂貞訂定土地租賃契約書，由湯皓雲、張桂貞提供其與順翔
        砂石廠毗鄰之土地作為被告戊○○堆置上述工程挖方、回填方及遠運棄方土
        石之用等情，有卷附工程契約書、工程估價單影本可稽，又被告與湯皓雲、
        張桂貞間之租賃契約書亦經於鈞院履勘現場時提出核驗屬實。
（二）、是同案壬○○、己○○均係受雇於被告戊○○在上述工地內駕駛挖土機挖掘
        土方後，交被告戊○○另雇用之砂石車司機即被告丙○○、丁○○、子○○
        、庚○○、辛○○駕駛砂石車，通過兩岸間之河床載運至對岸之順翔砂石廠
        堆置場及湯皓雲、張桂貞之租賃土地內堆放，亦經上述挖土機、砂石車駕駛
        員於警訊及偵審時供述在卷無疑。至於同案被告癸○○、乙○○則分別係順
        翔砂石場之廠長、職員，有於被告戊○○載來堆置土方時記錄其車數，俾日
        後回填之依據，亦為事實。
（三）、再者，本件苗栗縣警察局大湖分局於八十八年一月十七日上午十時四十五分
        許許誤將上情認為竊盜案件後，發包單位雪霸國家公園管理處旋於數日後以
         (88) 營雪工字第八八０二九三號函通知日興公司，指示「工程遠運棄方部
        分，因所提供地點鄰近砂石廠，且非合法棄土場，作業管制上稍有不慎極易
        造成各方面困擾，現河床水位下降，為保護舊堤防基腳方便回填作業，請就
        近將該土方放置前段舊堤防鼎塊上」等語，惟與苗栗縣政府、苗栗縣警察局
        大湖分局於八十八年一月十七日會勘結論「開挖土石不得堆置於行水區內影
        響排洪，請承包商另覓合法私有地堆置」落差極大，被告戊○○實不知如何
        因應，不得不繼續堆置於順翔砂石廠之場區用地及湯皓雲、張桂貞之私有地
        內，擬於回填或遠運時載離，豈知又於八十八年三月二十日下午三時三十分
        許，為台灣苗栗地方法院檢察署檢察官指揮大湖分局警察來到現場時，再度
        受到誤會，認為被告戊○○竊取本案砂石云云，誠屬誤會。
（四）、況  本院於勘驗期日時訊問承辦警員陳樹田供稱：當時有四、五台砂石車載
        運砂石至順翔砂石廠區，是我們今天至現場看的位置，堆置地點係順翔公司
        之土地，我不清楚戊○○之砂石有無賣給順翔公司，砂石除堆置該處外沒有
        外運等語，益證被告戊○○確實僅係將工程挖方土石暫時堆置在系爭土地內
        ，未將砂石外運，亦未將砂石出售予順翔砂石廠，從而公訴人認為被告竊取
        砂石，並轉售予順翔公司云云，應係誤會，爰請鈞院諭知被告戊○○無罪之
        判決等語。
三、經查：內政部營建署雪霸國家公園管理處（下稱雪霸管理處）與日興營造有限公
    司（下稱日興公司）於十七年十一月二十六日簽訂工程合約，由日興公司承攬汶
    水服務區基地外側堤防保護設施工程，日興公司再將上開工程轉包予被告戊○○
    之泰明企業社，有各該合約附卷可稽。依合約所定承包者需處理挖方八千六百二
    十三立方米、回填方三千九百六十八立方米、遠運棄方四千六百五十五立方米之
    施工區域內河床上之土石，被告為處理大量之回填方及遠運棄方土石，遂商得施
    工區對岸之順翔砂石廠負責人江政弘之同意，無償借用其廠房旁之空地，將約有
    數千立方米之土石方堆棄於該空地，業据証人江政弘到庭証實，並經同案被告乙○○、癸○○供明在卷，本院於八十八年十月五日履勘現場時，確實約有數千立
    方米之土石堆放於順翔公司旁空地，有現場所拍攝之照片五幁附卷為憑，是被告
    應無違約行為堪以認定。次查，被告戊○○辯稱未將前開土石方出售予順翔公司
    ，順翔公司之負責人江政弘亦証稱未向被告買砂石，同案被告乙○○、癸○○亦
    坦承公司未向被告戊○○購買砂石，則尚難僅憑邱、鄭二人登記被告戊○○雇工
    運送多少數量之土石至順翔公司之空地，即認定其等彼此間定有買賣土石行為，
    如被告等所稱為明辨彼此怕被挖走自己（指順翔公司）之砂石亦有可能，況均無
    雙方收、付款之証明。再者，被告戊○○更於八十八年一月一日，與坐落苗栗縣
    獅潭鄉○○○段三一八扡等五筆土地之所有人湯皓雲、張桂貞訂定土地租賃契約
    書，由湯皓雲、張桂貞提供其與順翔砂石廠毗鄰之土地作為被告戊○○堆置上述
    工程挖方、回填方及遠運棄方土石之用，並有雙方所訂租賃契約書一件附卷可按
    。足徵被告戊○○除借用順翔公司之場地外，於不夠用情形下還另向他人租用。
    末查，証人即本案承辦員警陳樹田於八十八年十月五日本院勘驗現場時証稱：當
    時有四、五台砂石車載運砂石至順翔砂石廠區，是我們今天至現場看的位置，堆
    堆置地點係順翔公司之土地，我不清楚戊○○之砂石有無賣給順翔公司，砂石除
    堆置該處外沒有外運等語，益證被告戊○○確實僅係將工程挖方土石暫時堆置在
    在系爭土地內，未將砂石外運，亦未將砂石出售予順翔砂石廠或其他人，從而公
    訴人認為被告竊取砂石，並轉售予順翔公司，似有誤會，此外，復查無被告戊○○有犯罪之積極証据，自應為被告戊○○無罪之諭知。其餘被告等或為受雇開挖
    土機、或受雇開砂石車、或受雇登記砂石車數量，均因被告戊○○不成立犯罪，
    同上理由，均應為無罪之諭知。
據上論斷，應依刑事訴訟法第三百零一條第一項，判決如主文。
本案經檢察官 石 東 超 到庭執行職務
中    華    民    國    八十八    年    十二      月    三十      日
                              台灣苗栗地方法院刑事庭
                                   法  官  林  誌  誠
右正本證明與原本無異。
如不服本判決，應於送達後十日內向本院提出上訴狀(須附繕本)，上訴於台灣高等
法院台中分院。
                                   書記官  陳  振  和
中    華    民    國    八十 八   年    十二      月     三十      日


司法院資訊處製作；財團法人民間司法改革基金會備份。
